【裁判字號】    89,上易,1770
【裁判日期】    890927
【裁判案由】    公共危險
【裁判全文】
臺灣高等法院臺中分院刑事判決                  八十九年度上易字第一七七號
    上  訴人即
    被      告  乙○○
右上訴人因公共危險案件，不服臺灣臺中地方法院八十九年度交易字第一八四號中華
民國八十九年六月十二日第一審判決（起訴案號：臺灣臺中地方法院檢察署八十九年
度偵字第一八四號），提起上訴，本院判決如左：
      主  文
原判決撤銷。
乙○○無罪。
      理  由
一、本件公訴意旨略以：被告乙○○明知喝酒過量不得駕車，竟因其女友甲○○表示
    要與其分手，而於民國（下同）八十九年三月十五日下午，在不詳地點飲用蔘茸
    酒一瓶，已達於不能安全駕駛動力交通工具之程度，仍執意駕駛其所有車牌號碼
    為ＤＲ－二四五一號之自用小貨車，而於同日下午八時十分，仗酒駕駛上開自用
    小貨車前往台中市北屯區同榮巷二三之六號即其女友甲○○所工作之「鯨世界加
    油站」，購買保特瓶之九二汽油與柴油各一瓶，嗣因與甲○○發生爭執，乙○○
    即在車上表示要自焚，雖經甲○○將其汽油搶走，乙○○仍將所購買之柴油灑在
    自己之身上，對甲○○表示「要死在妳面前」，並拿出打火機點燃，預備點火，
    而以加害生命、身體之事恐嚇甲○○，致生危害於甲○○及其在場之同事，幸甲
    ○○及時將其打火機搶走，其同事並持滅火器在一旁防備，並報警當場查獲，才
    未釀成災害，因認被告涉犯刑法第一百七十三條第四項、第一百八十五條之三、
    及第三百零五條之恐嚇危害安全罪等情。
二、惟按犯罪事實應依證據認定之，無證據不得推定其犯罪事實，又不能證明被告犯
    罪者，即應諭知無罪之判決，此於刑事訴訟法第一百五十四條及同法第三百零一
    條第一項分別定有明文。訊據被告雖坦承伊於前開時、地，有將柴油潑在身上，
    而對甲○○稱：「要死在妳面前」等情，但被告矢口否認伊有何犯罪情事，辯稱
    ：伊並無恐嚇甲○○之犯意，亦無欲點火自焚之意思，伊僅係因與女友甲○○一
    時口角，才對甲○○說要死在其面前，但伊並不會點火，亦無要預備放火之犯意
    ，況當時伊停放小貨車之位置與加油站之加油機相距有八公尺，即便點火，亦不
    可能讓加油站之建築物引火燃燒，伊實無恐嚇或公共危險之犯行，另伊雖有在車
    上喝酒，但尚未駕車行駛即被查獲，亦無因飲酒已達於不能安全駕駛動力交通工
    具之程度，仍執意駕駛車輛之犯行等情。
三、經查：本案公訴人認被告有前開犯行，無非以上情業據被告坦承不諱，並經證人
    甲○○及林家峰於警訊中證實，另被告被警查獲之後，經酒精測試結果，其每公
    升吐氣之酒精含量高達○．七五ｍｇ，顯已偏高而達不能安全駕駛動力交通工具
    之程度，及有汽油與柴油各一瓶扣案可證等情，為其依據。惟查：（一）本案被
    告與「鯨世界加油站」並無任何糾紛，業據證人林家峰證實（見偵察卷第十頁）
    。被告既與上開加油站並無任何糾紛，已難認定其會有欲點火引燃上開加油站之
    犯意。雖被告於警訊時，曾自承伊於前開時、地，有將五百西西柴油潑在其身上
    （嗣後改稱僅在其腹部位置潑灑少許柴油），並拿出打火機欲點燃。但其於警局
    初訊時，即辯稱此舉僅在嚇嚇甲○○（見偵查卷宗第五頁反面），其自檢察官偵
    訊時起，亦否認會往身上點火，並否認會自焚（見偵查卷宗第二十一、二十二頁
    ）。查本案被告所以於八十九年三月十五日下午到前開「鯨世界加油站」，乃因
    甲○○之家人反對甲○○與被告交往，故被告才於八十九年三月十五日下午三時
    到前開「鯨世界加油站」找甲○○，此業據證人甲○○於本院訊問時證述明確。
    以被告年齡已滿二十五歲，又有子女（被告曾經結婚，惟已離婚）之情形，是否
    會因上情而自焚，已非無疑。況證人林家峰亦證實被告於當日下午三時到達前開
    「鯨世界加油站」之後，亦係要找甲○○講話，後因甲○○並未理睬，此後才有
    買酒喝，及揚稱甲○○如不和他講話，即要死在她前面，進而為前開潑柴油等舉
    動（見本院卷宗第二六頁）。又在此之後，被告雖有拿出打火機作勢，但在案發
    之時，被告車上共有二具打火機，第一具打火機是被告自己交給甲○○，第二具
    打火機原放在駕駛座前，後來被告雖拿在手上，但甲○○向被告取拿此具打火機
    時，被告亦未抗拒，又被告車上尚有點煙器，其打火機被取走之後，被告尚曾以
    點煙器點燃香煙，並至警員前來之時，均尚在車上抽香煙，上情亦經甲○○及林
    家峰於本院訊問時，均證實無誤（見本院卷宗第二十七頁）。證人林家峰於警訊
    時，亦指證甲○○將被告之打火機拿走之後，被告仍有在抽香煙（見偵查卷宗第
    十頁反面）。再由證人林家峰此後亦有拿滅火器在旁戒備之舉動，亦可證實被告
    之打火機雖被甲○○拿走，但如欲自焚，依然可以其點燃之香煙引燃身上柴油。
    惟被告並未為此引燃柴油之行為。參酌上情，本院認被告辯稱只是因甲○○不予
    理睬，才故為作勢，並無自焚之意，尚非無稽。本案尚無確切之證據足以證明被
    告潑灑柴油在其身上（於腹部之衣服），係為自焚，尤無證據足以證明被告有預
    備燒毀「鯨世界加油站」建築物之犯意。公訴人此部分之指訴，應屬犯罪不能證
    明。（二）按刑法第三百零五條之恐嚇危害安全罪，所稱以加害生命、身體、自
    由、名譽、財產之事恐嚇他人，係指以使人心生畏佈心為目的，而通知將加惡害
    之旨於被害人而言，此於最高法院著有五十二年台上字第七五一號判例。本案被
    告縱曾將柴由潑在身上，且拿出打火機作勢，但其既僅係向甲○○揚稱：「要死
    在妳面前」，亦即被告僅揚稱欲加害自己之生命，而並未以欲加害甲○○或其他
    人之生命或身體之事，對甲○○施加恫嚇，自難認被告有以欲加害他人生命、身
    體之事通知甲○○，使生畏怖心理之犯罪情事，此即與刑法第三百零五條恐嚇危
    害安全罪之構成要件不符。公訴人此部分之指訴，亦屬犯罪不能證明。（三）又
    本案被告購酒之後，係將其所駕駛之前開車輛停在加油站旁邊飲酒，飲酒之後，
    亦尚未著手駕車即被查獲，上情業經甲○○與林家峰證實。其既尚未駕車，縱在
    被警查獲之後，經酒精測試結果，其每公升吐氣之酒精含量高達○．七五ｍｇ，
    亦不能證明其已著手實施刑法第一百八十五條之三酒醉駕車之公共危險罪。本罪
    又未處罰預備犯或未遂犯，是公訴人此部分之指訴，亦屬犯罪不能證明。
四、綜上所述，本件公訴人指訴被告犯有刑法第一百七十三條第四項、第一百八十五
    條之三之公共危險罪、及犯同法第三百零五條之恐嚇危害安全罪，均屬犯罪不能
    證明，依法應為被告無罪之諭知。原審判決認定被告並無公訴人所指訴觸犯刑法
    第三百零五條恐嚇危害安全罪及刑法第一百八十五條之三酒醉駕車之公共危險罪
    等情事，雖無不合。惟原審判決誤認被告有犯刑法第一百七十三條第四項之預備
    放火燒毀現有人所在之建築物之公共危險罪，尚有未洽。被告上訴否認有犯此罪
    ，為有理由，自應由本院將原審判決撤銷，而改為被告無罪之判決。
五、據上論斷，應依刑事訴訟法第三百六十九條第一項前段、第三百六十四條、第三
    百零一條第一項，判決如主文。
本案經檢察官丙○○到庭執行職務。
中      華      民      國    八十九     年      九       月    二十七  日
                                臺灣高等法院臺中分院刑事第三庭
                                        審判長法  官  方  艤  駐
                                              法  官  胡  忠  文
                                              法  官  廖  柏  基
右正本證明與原本無異。
不得上訴。
                                              書記官  柯  孟  伶
中      華      民      國    八十九     年      九       月    二十八  日
                                                                        Ｉ


司法院資訊處製作；財團法人民間司法改革基金會備份。
